臺灣彰化地方法院民事判決　九十一年度訴字第七九號
　　原　　　告　乙　○
　　法定代理人　甲○○
　　被　　　告　丙○○
右當事人間請求分割共有物事件，本院判決如左：
    主      文
兩造共有坐落彰化縣鹿港鎮○○段第二六三地號、地目建、面積一０五點六八平方公
尺土地分割為如附圖所示，即編號Ａ面積六六點五四平方公尺土地分歸被告取得、編
號Ｂ面積三九點一四平方公尺土地分歸原告取得。
原告其餘之訴駁回。
訴訟費用由被告丙○○負擔一０五六八分之六七六八，餘由原告負擔。
    事　　  實
甲、原告方面：
一、聲明：
（一）兩造共有坐落彰化縣鹿港鎮○○段第二六三地號、地目建、面積一０五點六八
      平方公尺土地，請准予原物分割。
（二）被告應就前項分割結果，協同原告辦理分割登記。
（三）訴訟費用由被告負擔。
二、陳述：緣坐落彰化縣鹿港鎮○○段第二六三地號、地目建、面積一０五點六八平
    方公尺土地為兩造所共有，原告應有部分為一０五六八分之三八００，被告應有
    部分為一０五六八分之六七六八，系爭土地並無因物之使用目的不能分割或訂有
    不分割期限，茲因兩造於前揭共有土地上各有建物一棟，雙方未能達成分割之協
    議，為此依法提起本件訴訟，請求判決分割，並提出如附圖彰化縣鹿港地政事務
    所九十一年四月二十三日複丈成果圖所示之分割方案。
三、證據：提出土地登記謄本一份、位置圖一份、協議書一份等件為證。
乙、被告方面：
    同意分割，建物能夠完整即可。對原告提出如附圖所示之分割方案無意見。被告
    願意僅分得如複丈成果圖編號Ａ所示面積六六點五四平方公尺之土地，對於不足
    部分，已私下處理，無庸向原告請求補償。
丙、本院依職權函請彰化縣鹿港地政事務所派員會同履勘現場並製作複丈成果圖。
    理      由
一、本件原告主張坐落彰化縣鹿港鎮○○段第二六三地號、地目建、面積一０五點六
    八平方公尺土地（下稱系爭土地），為兩造所共有，原告應有部分為一０五六八
    分之三八００，被告應有部分為一０五六八分之六七六八，系爭土地並無因物之
    使用目的不能分割或訂有不分割期限，雙方未能達成分割之協議等事實，業據原
    告提出與所述相符之土地登記謄本為證，且為被告所不爭執，自堪信為真實。
二、按各共有人，得隨時請求分割共有物；共有物之分割，依共有人協議之方法行之
    ；分割之方法，不能協議決定者，法院得因任何共有人之聲請，命為（一）以原
    物分配於各共有人（二）變賣共有物，以價金分配於各共有人，民法第八百二十
    三條第一項及第八百二十四條第一、二項分別定有明文。本件兩造共有系爭土地
    ，未能達成協議分割，原告進而提起本件訴訟，請求判決分割系爭共有土地，於
    法自無不合。
三、查系爭土地上方現有鋼筋磚造樓房建物二棟，北側為被告所有，南側為原告所有
    ，均面臨西側道路等情，業經本院會同兩造及彰化縣鹿港地政事務所測量人員履
    勘現場屬實，並有勘驗筆錄及土地複丈成果圖附卷可稽。
四、次查本件原告所提出如附圖所示之分割方案，有利於系爭土地上方兩造現存具有
    經濟價值之鋼筋磚造樓房建物之保留，另分割線沿兩造建物各自牆壁中心線向左
    側直線延伸，能使兩造所分得之土地左側較為方正，且被告亦當庭表示對該分割
    方案無意見，並表示願意僅分得如複丈成果圖編號Ａ所示面積六六點五四平方公
    尺之土地，對於不足部分，已私下處理，無庸向原告請求補償，顯然上開分割方
    案確能兼顧兩造最大之權益而對於兩造最為有利。基上所述，爰審酌兩造就系爭
    土地之應有部分比例、分割後土地之方正性、土地上方現存有經濟價值建築物之
    保留、分割後各自之經濟效益以及公平妥適原則等情，認以附圖所示之方案分割
    ，即編號Ａ面積六六點五四平方公尺土地分歸被告取得、編號Ｂ面積三九點一四
    平方公尺土地分歸原告取得為適當，爰判決分割如主文第一項所示。至於原告另
    請求被告應就前項分割結果，協同原告辦理分割登記云云，惟查分割共有物之判
    決係屬形成判決，於判決確定後，依土地登記規則第八十六條規定，得由部分共
    有人提出法院確定判決書及其他應附文件，單獨為全體共有人申請分割登記，尚
    無須全體共有人協同辦理，是原告此部分請求，核無必要，為無理由，應予駁回
    。
五、兩造之行為，按當時之訴訟程序，均為伸張或防衛權利所必要，爰命原告負擔一
    部分之訴訟費用。
據上論結：本件原告之訴為有理由，依民事訴訟法第七十八條、第八十一條第二款，
判決如主文。
中　　　華　　　民　　　國　　九　十  一　　年　　五　　月　　二十八　　日
                                    臺灣彰化地方法院民事第二庭
~B法　　　官　李進清
右為正本係照原本作成。
如對本判決上訴，應於判決送達後二十日內向本院提出上訴狀。
~B法院書記官　謝秋德
中　　　華　　　民　　　國　　九　十　一　　年　　五　　月　　二十九　　日
